【裁判字號】    95,交抗,240
【裁判日期】    950406
【裁判案由】    違反道路交通管理處罰條例
【裁判全文】
臺灣高等法院交通事件裁定             95年度交抗字第240號
抗  告  人
即受處分人  甲○○
上列抗告人，因違反道路交通管理處罰條例案件，不服臺灣板橋
地方法院中華民國95年3月3日裁定（94年度交聲字第1961號），
提起抗告，本院裁定如下：
    主  文
抗告駁回。
    理  由
一、本件原裁定以：受處分人甲○○於94年9月7 日上午1時許，
    駕駛車牌號碼BM-6790 號自用小客車，行經臺北縣中和市○
    ○路○○路口，與被害人張嘉榮騎乘號碼CX6-228 號重型機
    車發生擦撞，為受處分人所不爭執。前開擦撞致張嘉榮受有
    頭部外傷並多處裂傷（臉、唇、口腔）、鼻骨骨折及肢體多
    處擦挫傷（上肢）之傷害，有該院94年12月12日北醫歷收字
    第10403 號函可稽。受處分人雖辯稱：以為是小擦撞，認為
    對方沒有受傷，所以就開車走了云云。惟受處分人於警訊時
    已坦承：我車在路口要左轉，對方機車不知從哪裡衝過來撞
    上了我車，我有看到對方機車倒在地上，但沒有看到騎士，
    當時我先生坐在前座抱著我兒子原本都在睡覺，忽被撞擊聲
    吵醒就念了我，於是我忘記要停車就離開，‧‧‧‧肇事後
    我沒停車，人亦未下車，我也未報案，我不清楚何人報案，
    我有肇事逃逸等語，有前開警詢筆錄附卷可稽，足認受處分
    人已知肇事，卻未在現場等候處理且逕自離去，所辯無逃逸
    犯意云云，不足採信，因認受處分人之異議為無理由，駁回
    其異議。
二、按汽車駕駛人，駕駛汽車肇事致人受傷或死亡，應即採取救
    護或其他必要措施，並向警察機關報告，不得駛離，違者吊
    扣其駕照3個月至6個月；逃逸者吊銷駕駛執照，道路交通管
    理處罰條例第62條第1項定有明文。又依同條例第67條第1項
    規定，違反上開規定而經吊銷駕駛執照者，終身不得考領駕
    駛執照。其立法本旨係在增進行車安全、保護他人權益，以
    維持社會秩序。蓋道路交通事故發生後，有受傷或死亡之情
    形者，應即時救護或採必要之措施，以防損害範圍之擴大。
    如駕駛人於肇事後，隨即駕車逃離現場，不僅使肇事責任認
    定困難，更可能使受傷之人喪失生命，自有從嚴處理之必要
    。且終身不得考領駕駛執照之規定，同係為維護車禍事故受
    害人生命安全、身體健康必要之公共政策，且在責令汽車駕
    駛人善盡行車安全之社會責任，屬維持社會秩序及增進公共
    利益所必要，司法院大法官釋字第284號、第531號解釋可資
    參照。
三、抗告意旨略以：當時天黑視線不清，路口要左轉，機車不知
    從何方向撞過來，當時其先生坐在前座抱著小孩，以為沒事
    就開車離開，為此提起抗告云云。
四、本院經查，抗告人於上開時地駕駛汽車，與被害人張嘉榮所
    騎乘車牌號碼CX6-228 號普通重型機車發生擦撞。前開擦撞
    致張嘉榮受有頭部外傷並多處裂傷（臉、唇、口腔）、鼻骨
    骨折及肢體多處擦挫傷（上肢）之傷害乙節，亦據原審函詢
    行政院衛生署臺北醫院無訛，此復為抗告人所不爭執，核與
    被害人警訊指稱之情節相符，抗告人雖以上情置辯。但查，
    抗告人於警訊時已坦承：我車在路口要左轉，對方機車不知
    從哪裡衝過來撞上了我車，我有看到對方機車倒在地上，但
    沒有看到騎士，當時我先生坐在前座抱著我兒子原本都在睡
    覺，忽被撞擊聲吵醒就念了我，於是我忘記要停車就離開，
    ‧‧‧‧肇事後我沒停車，人亦未下車，我也未報案，我不
    清楚何人報案，我有肇事逃逸等語在卷，足見抗告人已知肇
    事，且開車逕自離去，至為明確。又依上開大法官會議解釋
    之旨，汽車駕駛人駕駛汽車發生交通事故，不論其責任之歸
    屬為何，均有義務留在肇事現場，採取救護或其他必要措施
    ，並向警察機關報告，以保護他人權益，同時釐清肇事責任
    ，是本件事故之發生，抗告人有無過失，均不影響其肇事後
    未在現場處理，擅自逃逸之事實。從而，原處分機關依據道
    路交通管理處罰條例第62 條第1項，裁處吊銷抗告人駕駛執
    照，並依同條例第67條第1 項為終身禁考之處分，並無違誤
    ，原審遂駁回抗告人異議，經核尚無不合。抗告人並未提出
    客觀事證，猶以陳詞指摘原裁定不當，自為無理由，其抗告
    應予駁回。
五、末按，道路交通管理處罰條例第62條第1項、第67條第1項等
    規定業經修正，並經總統於94年12月28日公布，修正前道路
    交通管理處罰條例第62條第1 項之規定，於修正後，業經移
    列於修正後道路交通管理處罰條例第62條第3項、第4項，即
    修正後第62條第3 項規定「汽車駕駛人駕駛汽車肇事致人受
    傷或死亡者，應即採取救護措施及依規定處置，並通知警察
    機關處理，不得任意移動肇事汽車及現場痕跡證據，違反者
    處新台幣三千元以上九千元以下罰鍰。但肇事致人受傷案件
    當事人均同意時，應將肇事汽車標繪後，移置不妨礙交通之
    處所」，修正後第62條第4 項規定「前項駕駛人肇事致人受
    傷而逃逸者，吊銷其駕駛執照；致人重傷或死亡而逃逸者，
    吊銷其駕駛執照，並不得再考領。」，而修正後同條例第67
    條第1 項所定因肇事逃逸經處罰吊銷駕駛執照者，終身不得
    考領駕駛執照之規定，只限於前揭修正後第62條第4 項後段
    規定（即駕車肇事致人重傷或死亡者），而不及於修正後同
    條例第62條第4 項前段規定（即駕車肇事致人受傷者）。是
    以，修正後道路交通管理處罰條例第62條第4項、第67條第1
    項關於駕車肇事致人受傷而逃逸之處罰規定，與修正前道路
    交通管理處罰條例第62條第1項、第67條第1項之規定，已有
    不同，但抗告人行為在前，能否再適用該規定考領駕照，核
    係另一問題，併此敘明。
六、據上論斷，應依道路交通案件處理辦法第26條，刑事訴訟法
    第412條，裁定如主文。
中    華    民    國    95    年    4     月    6     日
                  交通法庭  審判長法  官  陳  祐  治
                                  法  官  莊  謙  崇
                                  法  官  蔡  聰  明
以上正本證明與原本無異。
不得再抗告。
                                  書記官  郭  台  發
中    華    民    國    95    年    4     月    6     日


司法院資訊處製作；財團法人民間司法改革基金會備份。
